臺灣高等法院臺南分院刑事判決
上　訴　人
即　被　告　戊○○
指定辯護人　本院公設辯護人　丁○○
上　訴　人
即　被　告　丙○○
　　　　　　　　　　號
選任辯護人　林金陽　律師
上　訴　人
即　被　告　乙○○
選任辯護人　詹俊平　律師
上列上訴人因違反槍砲彈藥刀械管制條例等案件，不服臺灣雲林
地方法院93年度訴字第232號中華民國94年7月15日第一審判決（
起訴案號：臺灣雲林地方法院檢察署93年度偵字第162、171、54
3、934、959、1285、15 18、1827、1835號），提起上訴，本院
判決如下：
    主  文
原判決關於戊○○、丙○○、乙○○部分均撤銷。
戊○○共同以加害生命、身體之事，恐嚇他人致生危害於安全，
處有期徒刑壹年。
丙○○、乙○○及戊○○關於違反槍砲彈藥刀械管制條例部分均
無罪。
    事   實
一、甲○○與戊○○為男女朋友關係，與陳約麟、吳明勳及丙○○等人為朋友關係。甲○○因故與翁秋賓發生爭執。翁秋賓
    遂於92年12月7日10時許，與案外人呂長松、胡中汝、王宏
    儒、蔡昆伸等人（均經臺灣雲林地方法院於94年4月15日，
    以93年度少連訴字第32號判決在案），基於妨害自由之犯意
    聯絡，分持手槍、BBK玩具手槍及鐵管等物，分乘白色及黑
    色自小客車，至戊○○位於雲林縣北港鎮○○路27巷12號住
    所，欲找甲○○尋仇。詎料，翁秋賓等人進入戊○○住處後
    ，發現甲○○、陳約麟、戊○○、吳明勳、黃司男及綽號「
    黑義」不詳年籍姓名之成年男子在場，雙方人馬發生拉扯衝
    突，許豐志搶走戊○○皮包（內有現金50,000元、身分證1
    枚、行動電話2支插用0000000000號SIM卡、合作金庫及郵局
    提款卡各1張等物），至於翁秋賓等人則強押黃司男離去戊○○住處，並分乘白色及黑色自小客車離去。戊○○及陳約
    麟（已判決確定）心有不甘，遂向甲○○（已判決確定）索
    取附表編號03號制式黑星手槍（內有1顆子彈）及編號04號
    銀色改造手槍，欲外出找翁秋賓等人，甲○○隨即將上述槍
    、彈交付戊○○及陳約麟，「黑義」、陳約麟及戊○○未經
    許可，即基於持有上開槍、彈之犯意聯絡，共同持有上述槍
    、彈，並由「黑義」駕駛甲○○所有黑色自小客車，由陳約
    麟坐在副駕駛座，戊○○坐在右後座，外出找翁秋賓等人；
    另甲○○則與吳明勳駕駛白色三菱自小客車，前往甲○○胞
    兄家中。翁秋賓等人自戊○○住處出來後，至蔡昆伸經營之
    通訊行，並推由呂長松駕駛車牌號碼WQ-1259號白色自小客
    車，內載翁秋賓、許豐志及王宏儒，再至戊○○上開住處，
    欲找甲○○、戊○○及陳約麟等人，因戊○○等人已經外出
    ，無法找到，翁秋賓等人回程中，在雲林縣北港鎮○○路與
    大同路口停等紅燈，遭「黑義」、戊○○及陳約麟等人撞見
    ，「黑義」便駕駛該自小客車，以右前車頭擋住呂長松左前
    車頭，並與戊○○及陳約麟基於加害生命、身體，恐嚇危害
    安全之犯意聯絡，推由戊○○持附表編號03號槍枝（內有1
    顆子彈），向呂長松自小客車方向開1槍，陳約麟則持附表
    編號04號槍枝，身體縮在右前座車門，僅以手伸出車窗方式
    ，向呂長松自小客車方向比劃，並未開槍，翁秋賓見狀，亦
    朝「黑義」自小客車方向開1槍反擊，呂長松便駕車往雲林
    縣北港鎮○○路方向逃逸，「黑義」也駕車在後追趕，後因
    速度跟不上，無法趕上，便離去現場，隨即在雲林縣北港鎮
    ○○路與文明路口與甲○○會合，戊○○及陳約麟即將附表
    編號03、04號槍枝歸還甲○○。
二、甲○○於92年12月27日19、20時許，與吳明勳在丙○○位於
    嘉義市○○街72號6F之1租屋處，甲○○交代丙○○將附表
    編號03、04號槍枝藏匿，經丙○○應允，適吳明勳在甲○○
    及丙○○中間，甲○○則將附表編號03、04號槍枝，交予身
    旁之吳明勳，吳明勳經手後，迅即轉交丙○○，丙○○亦基
    於持有附表編號03、04號槍枝之犯意而收受之。丙○○於92
    年12月28日凌晨0時許，以電話與友人乙○○聯絡，表明欲
    攜帶槍枝南下，即乘車至岡山交流道下車，乙○○開車至交
    流道，載丙○○至其高雄縣岡山鎮○○里○○路249號住處
    ，丙○○便將附表編號03、04號槍枝，交付乙○○，乙○○
    基於持有附表編號03、04號槍枝之意思而收受之。乙○○於
    92年12月29日上午，匯新台幣（下同）180,000元至丙○○
    設於中國信託銀行嘉義分行之帳號000000000000號帳戶，丙○○提領該筆款項，即交付甲○○。嗣於92年12月31日14時
    許，經臺灣雲林地方法院檢察署檢察官指揮雲林縣警察局虎
    尾分局員警，在雲林縣口湖鄉○○村○○路70之6號2F ，逮
    捕甲○○、陳約麟及吳明勳。復因甲○○、吳明勳之供述，
    經臺灣雲林地方法院檢察署檢察官指揮雲林縣警察局虎尾分
    局員警，於92年12月31日16時30分許，在嘉義市○○街72號
    ，拘提丙○○到案。
三、案經雲林縣警察局移送，及雲林縣警察局虎尾分局、北港分
    局報請臺灣雲林地方法院檢察署檢察官偵查起訴。
    理  由
壹、被告戊○○部分
一、被告戊○○經合法傳喚，於本院審理期日，無正當理由不到
    庭。訊據被告戊○○坦承其與「黑義」及證人陳約麟共乘自
    小客車，外出找案外人翁秋賓等人，並在雲林縣北港鎮○○
    路與大同路口遭遇，對案外人翁秋賓開1槍等情，然否認有
    何共同持有附表編號03、04號槍枝（03號槍枝內有1顆子彈
    ）及殺人未遂犯行。辯稱：其未持有銀色改造手槍，且未對
    人開槍云云（詳原審卷(一)85、177、178頁）。惟查：
  (一)【與陳約麟、「黑義」共同持有附表編號03、04號槍枝部分
    】
  1.證人陳約麟先於93年1 月1 日檢察官訊問時證稱：伊於92年
    12月7 日10許，在北港鎮○○路與大同路口，持槍對翁秋賓
    等人開槍，當時翁秋賓他們有5 人。伊開槍時，現場只有戊○○，槍是向吳明勳借2 把槍，我當天早上向他借，於當天
    晚上還他云云（詳偵卷(一)13、14頁，偵卷(二)8 頁）；復於93
    年2 月23日改證稱：在槍戰前，甲○○、吳明勳、「黑義仔
    」都在戊○○家。因黃司男被翁秋賓押走，戊○○追出來，
    並叫我及「黑義仔」開甲○○黑色賓士轎車，槍是甲○○放
    在皮包內，戊○○要追出來之前，自己去拿的。92年12月7
    日10時許，在北港鎮○○路與大同路口，對翁秋賓開槍時，
    車上有「黑義仔」、戊○○及我。二邊都有開槍，對方是何
    人開槍，我不知道，我們這邊是戊○○開槍，開幾槍不瞭解
    等語（詳偵卷(一)84頁）。是以，證人陳約麟到案後，分別於
    93年1 月1 日及2 月23日交代在雲林縣北港鎮○○路與大同
    路口槍戰情形，其中有兩點前後所述不一，即(1)附表一編號
    03、04號槍枝，係向證人吳明勳取得，抑或證人甲○○；(2)
    證人陳約麟，抑或被告戊○○開槍。為此，證人陳約麟對其
    變更說詞的理由，解釋稱：甲○○與戊○○是男女朋友，甲○○怕戊○○卡到後，會亂說話，連累到甲○○，所以甲○○在92年12月7 日槍戰完畢後，甲○○開他白色車，在北港
    鎮鎮上會合，戊○○就開甲○○白色三菱車，甲○○就上他賓士車，在車上甲○○叫我替戊○○扛。前2 次開
    庭，說槍是我開的，是為了義氣，開槍時沒有2 把槍，是為
    了配合吳明勳口供才這麼說。吳明勳在警局說有1 支中共黑
    星制式手槍及1 支改造90手槍，當初被抓時，員警叫甲○○
    交槍，甲○○就說槍都在吳明勳那裡，吳明勳才說槍是他的
    。上次開庭說開槍完後，當天就把槍回給吳明勳不實在等語
    （詳偵卷(一)84至86頁）；於93年4 月27日於檢察官訊問時證
    稱：伊未對翁秋賓等人所駕駛之自小客車開槍，第一次在虎
    尾分局刑事組時，是吳明勳的筆錄先製作好，我是跟著吳明
    勳筆錄走，伊並未向甲○○拿槍，之前開庭說槍是向吳明勳
    拿的，是跟著吳明勳的筆錄走等語（詳偵卷(一)154 、155 、
    162頁）。然本院審酌證人甲○○與被告戊○○係男女朋友
    關係，證人甲○○又得在相當範圍內，指揮證人陳約麟、吳
    明勳，而本件真正與案外人翁秋賓有爭執之人，係證人甲○○，而非證人陳約麟或吳明勳。被告戊○○向證人甲○○索
    取附表編號03、04號槍枝，持以找案外人翁秋賓等人尋仇，
    待事發後，證人甲○○要求吳明勳為其承擔持有槍枝責任；
    另由證人陳約麟為被告戊○○承擔持槍及開槍責任。況且，
    證人陳約麟與被告戊○○關係密切，竟仍於93年2月23日檢
    察官訊問時，為不利於被告戊○○之說詞，應可採信。至於
    93年1月1日落網後最初之供詞，應係受證人甲○○教導所為
    ，不足採信。
  2.證人甲○○與陳約麟於原審採隔離訊問，證人甲○○先證稱
    ：我的手槍都是放在皮包，戊○○離開之前，沒有向我拿，
    皮包是吳明勳在拿的，有沒有向吳明勳拿，我沒有看到。陳
    約麟離開時沒有向我拿，但是我好像有看到他有身上有1把
    槍…事後我與戊○○等人會合，戊○○拿1把槍交給我，他
    是拿給吳明勳放的…我皮包內的4把槍，吳明勳拿2把，「阿
    忠」拿1把，剩下1把是戊○○與陳約麟拿的…皮包內的4把
    槍，貝瑞塔92改造手槍，另外2把是被查扣的2把，1把是黑
    星制式…戊○○事後將槍還給我，就是92貝瑞塔…陳約麟手
    中拿的，就是4把槍中其中1把…沒有看清楚阿忠手上拿的是
    什麼手槍…陳約麟身上那把槍，是從吳明勳手提袋拿走的云
    云（詳原審卷(二)78至82頁）；證人陳約麟後證稱：（問：戊○○離開之前，有無向甲○○拿槍？）沒有，槍是我拿的。
    （問：你向誰拿槍？）是吳明勳拿給我們的。（問：你有無
    開口向甲○○說要槍？）沒有…（問：為何要向吳明勳拿槍
    ？）那天翁秋賓還沒有來之前，吳明勳要去找許豐志，他就
    分配槍枝給我，阿忠及吳明勳他自己。（問：當天一共有幾
    支槍？）4把槍。（問：戊○○有無分配到1枝槍？）沒有…
    （問：你是什麼時候將槍枝拿給戊○○？）在車上。（問：
    槍戰發生時？）剛好要發生槍戰時，他就把我的槍搶過去，
    並開了1槍…（問：槍戰發生時，你就躲到你的位置下，槍
    戰只有短短幾秒鐘，戊○○如何去搶你的槍？）我剛好要拿
    槍起來，戊○○就把我的槍搶過去…（問：吳明勳交給你那
    把槍的形式？）銀色，什麼款式我不太清楚，應該是92手槍
    云云大致相符（詳原審卷(二)85至87頁）。而證人甲○○及陳
    約麟在原審之說法，則為附表編號01至04 號槍枝，平常均
    係證人吳明勳所持有，92年12月7日在被告戊○○住處，係
    證人吳明勳持有附表編號01、02號槍枝，證人陳約麟持有附
    表編號04號改造手槍，綽號「阿忠」之人，則持有附表編號
    03號制式手槍，被告戊○○未持有任何槍枝。在雲林縣北港
    鎮○○路與大同路口槍戰時，被告戊○○始將證人陳約麟手
    中持有之附表編號04號改造手槍搶過來，對案外人翁秋賓等
    人開槍，事後被告戊○○再將該槍返還證人甲○○。然證人
    甲○○及陳約麟此種說法，異於偵查中歷次說詞，憑空多出
    綽號「阿忠」，且在原審為上揭證詞之目的，可明顯看出證
    人甲○○、陳約麟，係掩護被告戊○○曾經持有附表編號03
    號制式手槍之責任，將該責任，推卸給偵查中完全不存在的
    「阿忠」，使「阿忠」承擔最重的持有制式手槍罪責，進而
    被告戊○○、陳約麟均可僅論以持有改造手槍之罪責。顯然
    ，證人甲○○、陳約麟於原審之證詞，顯屬虛偽，且有串證
    之嫌，自非可採。
  3.此外，被告戊○○、證人陳約麟與「黑義」係基於欲向案外
    人翁秋賓尋仇之【同一目的】，而向證人甲○○取得附表編
    號03、04號槍枝（03號槍枝內有1顆子彈），且係於緊急情
    況之際，向證人甲○○取槍，【時間密接】；取得附表編號
    03、04號槍枝後（03號槍枝內有1顆子彈），又共同乘坐同
    部自小客車外出，【又屬同一空間】。可見，被告戊○○、
    證人陳約麟與「黑義」持有槍枝，應係基於彼此之犯意聯絡
    而為，且何人持有何槍枝，對彼此而言，目的均屬相同，亦
    即向案外人翁秋賓尋仇。準此，被告戊○○、證人陳約麟與
    「黑義」應係基於犯意聯絡，而共同持有附表編號03、04號
    槍枝及03號槍枝內1顆子彈，應可認定。
  (二)【被告戊○○與證人陳約麟、「黑義」基於恐嚇危害安全犯
    意而開槍】
  1.證人許豐志先於92年12月31日檢察官訊問時證稱：戊○○開
    槍等語（詳偵卷(三)27頁）；復於原審證稱：（問：請說明當
    你們車子被戊○○等人追上時，其狀況如何？）我們停在紅
    綠燈時，被他們追到，就在那邊有開槍。（問：是誰先開槍
    ？）不知道是誰。（問：是你們先開槍，還是他們先開槍？
    ）我們停在紅綠燈時，他們車子插停在我們前面，然後他們
    拿出槍枝後，我就趴下去…（問：當你們停車時，有看到有
    人拿槍伸出來？）1個人等語明確（詳原審卷(二)95頁）。證
    人許豐志與被告戊○○、證人甲○○及陳約麟等人，為敵對
    雙方，其於92年12月7日槍戰發生後，僅隔20餘日，雙方仍
    有敵意，尚未重修舊好，於檢察官訊問時，明確證稱係被告
    戊○○1人開槍等語；於原審證稱有1個人拿槍伸出來等語；
    另證人陳約麟亦於檢察官訊問時明確證稱：我們這邊只有戊○○1人開槍等語（詳偵卷(一)84頁）。相互參酌上揭證言，
    可認在「黑義」駕駛之自小客車上，僅由被告戊○○1人開
    槍，至為明確。
  2.證人甲○○於原審證稱：戊○○與翁秋賓遭遇後，有打電話
    給我，說他們遇到翁秋賓，翁秋賓他們開車出來在找我們，
    翁秋賓他們就拿槍出來，並先開槍，然後戊○○對空鳴槍等
    語（詳原審卷(二)78頁），經核與證人陳約麟於原審證稱：（
    問：黑義有無將車子開到翁秋賓車子前面？）有。（問：黑
    義將車子開到翁秋賓車子前面後，有無將你們的車停在翁秋
    賓車子前面？）翁秋賓的車子是停止的…（問：你們的車子
    停好後，發生什麼事情？）我們車子還沒有停好，他看到我
    們車子停在他們車子前面，他們就掏槍並對我們開槍…（問
    ：他們對你們開槍之後，你們如何處理？）我們就拿槍出來
    ，我們還沒有開槍，他們看到我們拿槍之後，他們整車的人
    就趴下3秒鐘，之後駕駛就駕車倒車繞過我們就跑掉，我們
    就一直追趕。（問：他們有幾個人對你們開槍？）2個至3個
    。（問：你們有幾個人對他們開槍？）那槍被戊○○搶走後
    ，就開一槍…（問：戊○○是否朝著車內的人開槍？）朝著
    天空等語大致相符（詳原審卷(二)85、86頁）。被告戊○○等
    人與案外人翁秋賓等人在雲林縣北港鎮○○路與文化路口，
    發生衝突後，案外人翁秋賓等人乘坐之自小客車，並未留有
    彈孔痕跡，亦未能扣得彈頭及彈殼等物。被告戊○○係針對
    案外人翁秋賓等人開槍，抑或對空鳴槍，已有可疑。此外，
    被告戊○○、證人陳約麟及「黑義」等人，係因案外人翁秋
    賓等人擄走案外人黃司男，證人許豐志搶走被告戊○○皮包
    ，始攜槍外出尋仇。被告戊○○等人，應無必要為取回1只
    皮包，而有殺人犯意，此與比例原則不符。又案外人黃司男
    與被告戊○○、證人甲○○等人友好，與案外人翁秋賓及證
    人許豐志等人敵對，案外人黃司男是否在案外人翁秋賓等人
    車上，被告戊○○等人應無從知悉，若案外人黃司男與案外
    人翁秋賓等人在車上，被告戊○○等人是否會不顧案外人黃
    司男安危，而基於殺人之犯意，執意對案外人翁秋賓等人開
    槍，亦非無疑。再者，綽號「黑義」之人，見案外人翁秋賓
    所駕駛之自小客車後，被告戊○○及證人陳約麟並未直接開
    槍，而係以右前車頭，擋住案外人翁秋賓左前車頭，使其難
    以離去方式，再行開槍，若被告戊○○等人，係基於殺人犯
    意而開槍，應可於見到案外人翁秋賓之自小客車後，直接開
    槍即可，無庸攔下該車。綜上，被告戊○○與證人陳約麟、
    「黑義」基於犯意聯絡，向案外人翁秋賓等人開槍之行為，
    應係恐嚇危害安全之犯意，而非殺人犯意。
  (三)【被告所辯不足採信部分】
    被告戊○○於93年4 月1 日警詢時供稱：（問：攔車當時他
    們向你們開槍，你們有無開槍反擊？）我不知道。（問：陳
    約麟乘坐車上時，有無開槍反擊？）我不知道云云（詳偵卷
    (四)37之1 頁）；復於同日經檢察官訊問時供稱：（問：你有
    否開槍？）沒有。（問：陳約麟說你有向對方開槍，有何意
    見？）我沒有。（問：陳約麟說車上有你、「黑義」，是你
    開槍有何意見？）我沒有云云（詳偵卷(三)42頁）；於93年4
    月27日檢察官訊問時供稱：（問：你拿幾枝槍？）1 枝。黑
    色的槍等語（詳偵卷(一)156 、157 頁）；於93年4 月30日移
    審時供稱：在文化路那邊有碰到翁秋賓，翁秋賓他們對我們
    開槍。我們有開槍，是我開的，是改造的手槍…。當時開1
    槍云云（詳原審卷(一)84至87頁）；於原審供稱：陳約麟只有
    向吳明勳借1把槍，我出來時沒有向甲○○拿槍，當時陳約
    麟掏出槍時，我將陳約麟手上的槍搶過來，對空開1槍，之
    後在北港鎮○○路與華勝路口，與甲○○、吳明勳碰面…陳
    約麟便將槍還給吳明勳。那時後說黑色槍，也有銀色槍，因
    為我對槍不熟，實際上是銀色才對云云（詳原審卷(二)第102
    至104頁）。綜觀被告戊○○歷次供詞，先於93年4月1日警
    詢及檢察官訊問時表示完全不知情；復於同年4月27日明確
    供稱其持有黑色手槍；嗣後於原審時，則辯稱其持有銀色改
    造手槍云云。然本院考量被告戊○○第一次供稱完全不知情
    ，且未參與部分，顯與事實不符，不足採信。另第二次則供
    稱其持有黑色手槍，此部分供述，係不利於己的供述，而依
    證人甲○○及陳約麟於原審證詞所述，亦確實有1把黑色手
    槍及1把銀色改造手槍，被告戊○○既已明確供稱其持有黑
    色手槍，應屬可信。至於第三次於原審變更說詞，其持有銀
    色改造手槍，之前因為對槍不熟，才會這樣說等語，然被告
    戊○○固可能對槍枝不熟悉，因而可能會對於槍枝種類、廠
    牌及操作方式等有所誤認，但槍枝顏色則僅係明顯表面外觀
    ，且銀色與黑色相去甚遠，被告戊○○應無誤認之可能。是
    被告戊○○於原審供稱其持有黑色手槍部分，應屬可信，至
    於是否黑星手槍及是否有殺傷力，容在本判決「貳」再予論
    述，其餘均屬卸責之詞，不足採信。
  (四)綜上，被告戊○○恐嚇犯行事證明確，堪以認定。
二、被告戊○○其持槍對被害人翁秋賓等人開槍行為，係犯刑法
    第305條恐嚇危安罪。被告戊○○與證人陳約麟及「黑義」
    ，對於上開犯行，彼此間有犯意聯絡及行為分擔，應依刑法
    第28條規定，論以共同正犯。另公訴人認被告戊○○對被害
    人翁秋賓等人開槍之行為，係犯同法第271條第2項、第1項
    之殺人未遂罪，容有誤會，惟起訴事實同一，起訴法條應予
    變更。
三、原審予以論罪科刑，固非無見，但查：(一)如附表之疑似制式
    黑星手槍、銀色改造手槍各一支均未扣案，原判決竟在主文
    欄均載為「扣案」，尚有未洽。(二)按事實之認定，應憑證據
    ，苟未能發現相當確實之證據或證據不足以證明，自不能以
    推測或擬制之方法以為裁判之基礎。原判決對於未扣案之手
    槍，未能鑑定，自行判斷係制式黑星手槍及銀色改造手槍，
    且均有殺傷力，尚有未洽。(三)原判決以被告戊○○持有手槍
    與恐嚇罪間有方法目的之牽連關係，亦有未合。被告上訴意
    旨，猶執前詞，否認犯罪，雖不足採，惟原判決既有可議，
    自屬無可維持，應由本院將原判決撤銷改判。爰審酌被告戊○○恐嚇被害人翁秋賓之生命及身體安全，嚴重危害社會治
    安，暨犯後否認犯行等一切情狀，量處如主文所示之刑。
貳、被告戊○○、丙○○、乙○○關於違反槍砲彈藥刀械管制條
    例部分。
一、按犯罪事實應依證據認定之，無證據不得認定犯罪事實。又
    不能證明被告犯罪者，應諭知無罪之判決，刑事訴訟法第
    154條第1項、第301條第1項分別定有明文。又刑事訴訟法第
    161條已於91年2月8日修正公布，修正後同條第1項規定：
    檢察官就被告犯罪事實，應負舉證責任，並指出證明之方法
    。因此，檢察官對於起訴之犯罪事實，應負提出證據及說服
    之實質舉證責任。倘其所提出之證據，不足為被告有罪之積
    極證明，或其闡明之證明方法，無從說服法官以形成被告有
    罪之心證，基於無罪推定之原則，自應為被告無罪判決之諭
    知（最高法院92年度台上字第128號判例參照）。
二、公訴人以被告戊○○、丙○○、乙○○涉有違反槍砲彈藥刀
    械管制條例之持有手槍罪，無非戊○○持有手槍以(一)被告戊○○之自白。(二)證人陳約麟、翁秋賓之證述。丙○○持有手
    槍部分：以證人吳明勳、甲○○、乙○○之證述。乙○○持
    有手槍部分：以(一)證人丙○○、吳明勳、甲○○之證述。(二)
    被告乙○○匯十八萬元給丙○○之匯款單乙張。為其主要論
    據。
三、訊據被告丙○○坦承於上揭時地，持有附表編號03、04號槍
    枝等情，惟堅決否認有何違反槍砲彈藥刀械管制條例犯行。
    辯稱：其不知槍枝有無殺傷力等語。被告乙○○坦承於上揭
    時地，駕駛自小客車，至岡山交流道，載證人丙○○返回住
    處等情，惟堅決否認有何違反槍砲彈藥刀械管制條例犯行。
    辯稱：伊不知丙○○拿槍至住處：另180,000元是丙○○向
    伊借的，而非賠償云云（詳原審卷(一)180頁，原審卷(四)5頁）
    。被告戊○○否認有何共同持有附表編號03、04號槍枝（03
    號槍枝內有1顆子彈）及殺人未遂犯行。經查：
  (一)按槍砲彈藥刀械管制條例第10條第1項之罪，須未經許可，
    製造、販賣或運輸第4條第1款所稱其他可發射金屬或子彈具
    有殺傷力之各式槍砲始能成立，自以行為人對其所製造、販
    賣或運輸可發金屬或子彈之槍砲具有殺傷力之認識為必要，
    如無此認識，自信為無殺傷力之槍砲而販賣，則其認識之事
    實與所發生之事實相齟齬，應阻卻故意，不成立該罪。最高
    法院79年度臺上字第4973號判決可資參照。
  (二)經查本件並未扣得如附表編號03、04號槍枝，是該等槍枝是
    否為黑星手槍或改造手槍？又材質是否相同，槍枝款式、構
    造、功能是否與制式手槍均完全相同？且改造槍枝既具不穩
    定性，則槍枝之穩定性如何﹖能否達於所謂「最具威力之發
    射動能」﹖即是否能達一般鑑定單位之鑑驗結果之所謂有「
    殺傷力」資為本件犯罪之積極證明？檢察官均未能提出確切
    證據。
四、按事實之認定，應憑證據，苟未能發現相當確實之證據或證
    據不足以證明，自不能以推測或擬制之方法以為裁判之基礎
    。按槍砲彈藥刀械管制條例第4條所稱各式槍砲，或子彈等
    各式彈藥，須可發射金屬或子彈具有殺傷力，或具有殺傷力
    、破壞性，始足當之，蓋就立法目的言，若槍枝、子彈未具
    上揭各該性質而無危險性，自無管制之必要。前揭手槍既未
    扣案，縱認被告當時有持有上開槍彈，但無法證明有殺傷力
    ，自非屬槍砲彈藥刀械管制條例第4條第1款之「手槍及其他
    可發射金屬或子彈具有殺傷力之槍枝」及第2款之「彈藥」
    ，是被告所辯，應堪採信。綜上所述，公訴人所指上揭證據
    ，固得以證明被告等曾短暫持有附表編號03、04號槍枝，但
    尚無法證明被告等持有附表編號03、04號槍枝，有何殺傷力
    之明確證據，被告等是否涉犯上揭犯行，仍存有合理懷疑。
    此外，復查無其他積極證據，足資證明被告等有公訴人所指
    前揭犯行。被告等此部分犯行，應屬不能證明，自應宣告被
    告等無罪，以昭公允。又查槍砲彈藥刀械管制條例所稱彈藥
    ，依該條例第四條第一項第二款規定，係指同條項第一款各
    式槍砲所使用之砲彈、子彈及其他具有殺傷力或破壞性之各
    類炸彈、爆裂物而言。故就其立法意旨言，若「子彈」未具
    殺傷力或破壞性者，即不屬該條例所列管之子彈甚明，從而
    該不具殺傷力或破壞性之「子彈」，即難認係違禁物。（最
    高法院92年度台上字第3715號判決參照），本件槍枝、子彈
    均未扣案，自無從判斷有殺傷力，即難認係違禁物，自無從
    為沒收之諭知，併此敘明。
五、被告等三人違反槍砲彈藥刀械管制條例部分，原審疏未詳查
    ，未據科學鑑定有無殺傷力，且在槍枝未扣案下，遽為被告
    不利之認定，其證據取捨職權之運用，顯與證據法則相違，
    原判決遽認被告有未經許可持有手槍罪之犯行，並加以論罪
    科刑，容有未洽。被告上訴意旨，指摘原判決採證不當，否
    認其有犯罪，為有理由，自應由本院將原判決被告違反槍砲
    彈藥刀械管制條例部分撤銷，改諭知被告違反槍砲彈藥刀械
    管制條例部分無罪之判決。
六、被告戊○○經合法傳喚，無正當理由不到庭，不待其陳述逕
    行判決。
據上論斷，應依刑事訴訟法第369條第1項前段、第364條、第29
9條第1項前段、第300條、第301條第1項、第371條，刑法第11條
前段、第2條第1項但書、第28條、第305條、罰金罰鍰提高標準
條例第1條前段，判決如主文。
本案經檢察官劉得鉦到庭執行職務。
中　　華　　民　　國　　94　　年　　12　　月　　6 　　日
                  刑事第六庭    審判長法　官  蔡崇義
                                      法　官  董武全
                                      法　官  侯明正
以上正本證明與原本無異。
檢察官如不服本判決應於收受本判決後十日內向本院提出上訴書
，其未敘述上訴理由者並得於提起上訴後十日內向本院補提理由
書。
本件被告不得上訴。
　　　　　　　　　　　　　　　　　　　書記官  李育儒
中　　華　　民　　國　　94　　年　　12　　月　　8 　　日
論罪之法條全文：
刑法第305條：
以加害生命、身體、自由、名譽、財產之事，恐嚇他人致生危害
於安全者，處二年以下有期徒刑、拘役或三百元以下罰金。
附表：【手槍部分】
┌──┬────────┬───┬───────────────────────────┐
│編號│   品      名   │數  量│        備                               註           │
├──┼────────┼───┼───────────────────────────┤
│ 01 │西班牙STAR廠製SU│   1枝│（槍枝管制編號0000000000）認係西班牙STAR廠製SUPER O 型│
│    │PER O型口徑9mm制│      │口徑9mm 制式半自動手槍，機械性能良好，可擊發適用子彈，│
│    │式半自動手槍    │      │認具殺傷力（見原審卷(一)139 頁）。（原審已沒收）        │
├──┼────────┼───┼───────────────────────────┤
│ 02 │美國RUGER 轉輪手│   1枝│（槍枝管制編號0000000000）鑑定結果認係美國RUGER 轉輪手│
│    │槍製造之仿造槍  │      │槍製造之仿造槍，機械性能良好，可擊發口徑0.357 吋制式子│
│    │                │      │彈，認具殺傷力（見原審卷(一)139頁）。另槍砲彈藥刀械管制 │
│    │                │      │條例（修正前槍砲彈藥刀械管制條例亦同）所稱之手槍，並不│
│    │                │      │限於正式兵工廠所產製之制式手槍；非法製造者所仿製，其殺│
│    │                │      │傷力與制式手槍相若或超過制式手槍之仿製手槍，亦屬手槍範│
│    │                │      │圍，不能論以其他具有殺傷力之槍枝。否則犯人非法仿製手槍│
│    │                │      │，其殺傷力與制式手槍相若或超過制式手槍時，若不能論以製│
│    │                │      │造手槍罪，而正式兵工廠所產製之手槍又屬合法製造，則將使│
│    │                │      │槍砲彈藥刀械管制條例之未經許可製造手槍罪，永無適用餘地│
│    │                │      │。最高法院89年度臺上字第41號判決可資參照。因此，仿造槍│
│    │                │      │亦屬槍砲彈藥刀械管制條例所稱之手槍，至為明確。（原審已│
│    │                │      │沒收）                                                │
├──┼────────┼───┼───────────────────────────┤
│ 03 │疑似制式黑星手槍│   1枝│未扣案。                                              │
├──┼────────┼───┼───────────────────────────┤
│ 04 │疑似銀色改造手槍│   1枝│未扣案。                                              │
└──┴────────┴───┴───────────────────────────┘
